臺灣桃園地方法院民事裁定
111年度消債更字第59號
聲  請  人  
即  債務人  陳嘉鈞  
代  理  人  李大偉（法扶律師）
上列當事人因消費者債務清理事件聲請更生，本院裁定如下：
    主  文
債務人甲○○自民國一一一年五月十八日下午五時起開始更生程序
。
命司法事務官進行本件更生程序。
    理  由
一、聲請意旨略以：聲請人甲○○（原名陳冠瑀、陳紹瑀）目前擔
    任社區歌唱講師，並兼職銷售保養品，每月收入約新臺幣（
    下同）2萬9,090元，名下除保單2張外，別無其他財產，而
    無擔保或無優先權之債務總額約為250萬1,186元，復未經法
    院裁定開始清算程序或宣告破產，於民國110年12月向本院
    聲請消費者債務清理之調解，因聲請人與最大債權銀行遠東
    國際商業銀行股份有限公司（下稱遠東銀行）意見不一致而
    調解不成立，聲請人每月薪資扣除必要生活費用後，無法清
    償上開債務，爰聲請更生等語。
二、按債務人不能清償債務或有不能清償之虞者，得依消費者債
    務清理條例（下稱消債條例）所定更生或清算程序，清理其
    債務；債務人無擔保或無優先權之本金及利息債務總額未逾
    1,200萬元者，於法院裁定開始清算程序或宣告破產前，得
    向法院聲請更生；法院開始更生程序之裁定，應載明其年、
    月、日、時，並即時發生效力，消債條例第3條、第42條第1
    項及第45條第1項分別定有明文。次按債務人對於金融機構
    負債務者，在聲請更生或清算前，應向最大債權金融機構請
    求協商債務清償方案，或向其住、居所地之法院或鄉、鎮、
    市、區調解委員會聲請債務清理之調解，同條例第151條第1
    項定有明文。
三、經查：　　
　㈠關於前置協商之要件：
　　聲請人前於110年12月間向本院聲請消費者債務清理之調解
    ，因無力清償債務而與最大債權銀行即遠東銀行調解不成立
    等情，有本院調解不成立證明書（見司消債調卷第70頁）在
    卷可稽，堪可採認。
　㈡聲請人之債務總額：
　　聲請人陳報無擔保或無優先權之債務總額約250萬1,186元，
    依最大金融機構銀行遠東銀行整合其與債權人台新國際商業
    銀行股份有限公司、凱基商業銀行股份有限公司、臺灣新光
    商業銀行股份有限公司之債權後，陳報金融機構債權額為23
    4萬4,896元（見司消債調卷第63至65頁）；依非金融機構債
    權人台灣金聯資產管理股份有限公司陳報債權之金額為83萬
    1,869元（見司消債調卷第58至62頁）。故本件聲請人之債
    務總額應為317萬6,765元（計算式：234萬4,896元＋83萬1,8
    69元＝317萬6,765元）。
　㈢關於聲請人之財產及收入：
　　聲請人名下除富邦人壽及南山人壽保單各1張外，別無任何
    財產，此有全國財產稅總歸戶財產查詢清單、富邦人壽保單
    資料查詢表、南山人壽保單價值準備金一覽表在卷可稽（見
    司消債調卷第28頁、第33至34頁）；收入部分，聲請人陳稱
    目前為約聘之社區歌唱講師，每月平均薪資約2萬4,445元，
    另於伊絲碧媞國際股份有限公司兼職銷售保養品，每月平均
    銷售收入則為4,645元，業提出收入證明切結書、講師費證
    明、中華郵政存簿影本以佐（見司消債調卷第35頁、消債更
    卷第19頁、第21至29頁），經查，講師收入部分如以聲請人
    108、109年度財稅薪資所得額計算，平均每月薪資為2萬4,4
    44元【計算式：（33萬3,000元＋25萬3,660元）÷24＝2萬4,44
    4元，小數點以下四捨五入】，此有108、109綜合所得稅各
    類所得資料清單在卷可稽（見司消債調卷第26至27頁），與
    原告主張收入金額大致相符；而銷售保養品部分如以110年8
    月至111年3月收入計算，平均每月收入為5,163元【計算式
    ：（5,330元＋1萬140元＋1萬100元＋12,760元＋2,970元）÷8＝5
    ,163元，小數點以下四捨五入】，本件查無聲請人其他收入
    ，故以2萬9,608元（計算式：2萬4,445元＋5,163元＝2萬9,60
    8元）列計聲請人每月收入。
　㈣關於聲請人之必要支出：　
　1.依聲請人最新陳報內容僅陳明每月必要支出金額為1萬8,337
    元，而未明列各項支出之數額、原因及種類，亦未就上開支
    出提出相關單據（見司消債調卷第12頁），然本院審酌此金
    額未逾行政院衛生福利部所公告111年桃園市每人每月最低
    生活費用每人每月為1萬5,281元之1.2倍即1萬8,337元之範
    圍（參酌消債條例第64條之2第1項之規定），是以1萬8,337
    元為聲請人個人每月必要之支出，尚屬合理。
　2.母親扶養費2,000元：
　　聲請人稱其每月須扶養母親，每月扶養費2,000元，並提出
    戶籍謄本為證（見司消債調卷第18頁）。經查，聲請人之母
    親現年69歲（於40年出生），已逾法定退休年齡，堪認有受
    扶養之必要。本院衡以一般情形，老年人日常生活較為單純
    ，其支出應較成年人為低，爰依111年度桃園市每人每月最
    低生活費之1.2倍即1萬8,337元之7成為標準，並經4名扶養
    義務人分攤後，核估聲請人應負擔母親之扶養費金額應為3,
    209元（計算式：1萬8,337元×70％÷4＝3,209元，小數點以下
    四捨五入），是聲請人主張每月應負擔之母親扶養費2,000
    元，尚屬合理，准予列計。
　3.子女扶養費5,000元：
　　聲請人自陳與前配偶育有1名未成年子女，每月需負擔扶養
    費共計5,000元，業提出子女之戶籍謄本以佐（見消債更卷
    第17頁），查聲請人子女為未成年（分別於104年出生），
    應認無謀生能力，堪認有受扶養之必要。從而，本院審酌聲
    請人所列子女扶養費應以111年度桃園市每人每月最低生活
    費標準之1.2倍即1萬8,337元之6成為標準計算，與配偶平均
    分攤後核估未成年子女扶養費應為5,501元（計算式：1 萬8
    ,337元×60％÷2＝5,501元，小數點以下四捨五入】，是聲請人
    提列扶養費5,000元，尚屬合理，准予列計。
　4.準此，聲請人每月維持基本生活和履行法定扶養義務之必要
    金額應為2萬5,337元（計算式：1萬8,337元＋2,000元＋5,000
    元＝2萬5,337元）。　
四、聲請人以上開收入扣除必要支出後，每月有餘額4,271元（
    計算式：2萬9,608元－2萬5,337元＝4,271元）可供清償債務
    ，則聲請人欲全數清償上開債務至少需約62年（計算式：31
    7萬6,765元÷4,271元÷12≒61.98），聲請人現年49歲（61年
    出生），距勞工強制退休年齡（65歲）約16年，審酌聲請人
    目前之收支及財產狀況，至其退休時止，顯無法清償聲請人
    前揭所負欠之債務總額，而名下保單價值分別為1萬8,976、
    6萬5,653元（見司消債調卷第32至33頁），經變賣亦無得一
    次清償全部債務之可能，考量該積欠債務之利息或違約金仍
    在增加中等情況，堪認聲請人之收入及財產狀況，已不能清
    償上開債務，自應許聲請人得藉由更生程序清理債務。
五、綜上所述，聲請人係消費者，已達不能清償債務之程度，經
    消費者債務清理調解不成立，而查無消債條例第6條第3項、
    第8條或第46條各款所定應駁回更生聲請之事由，則其聲請
    ，應屬有據，爰裁定准許，並依同條例第16條第1項規定，
    命司法事務官進行更生程序如主文。
六、本院裁定准許開始更生程序，俾使聲請人得以重建經濟生活
    ，惟本裁定不生免責效力，須聲請人於更生程序中與債權人
    協定更生方案，並持續履行，始能依消債條例第73條免責，
    附此敘明。
中　　華　　民　　國　　111 　年　　5 　　月　　18　　日
                  民事第一庭    法　官　許自瑋
正本係照原本作成。
本裁定不得抗告。
本裁定業已於111年5月18日下午5時公告。　　　　　　　
中　　華　　民　　國　　111 　年　　5 　　月　　18　　日
                                書記官  吳光彧